臺灣高等法院刑事裁定 
110年度抗字第881號
抗  告  人  
即  聲請人  黃仁傑


上列抗告人即聲請人因聲請法官迴避案件，不服臺灣臺北地方法
院中華民國110年5月17日裁定（110年度聲字第904號），提起抗
告，本院裁定如下：
    主  文
抗告駁回。
    理  由
一、原裁定意旨略以：
  ㈠聲請人黃仁傑因臺灣臺北地方法院（下稱臺北地院）110年度
    聲字第726號交付法庭錄音光碟案件，於民國110年5月5日具
    狀聲請法官迴避，然該案業經臺北地院於110年4月19日以11
    0年度聲字第726號裁定聲請駁回，此有首揭聲請狀暨其上臺
    北地院收狀戳章及上開裁定書附卷可稽。是本件聲請時該案
    既已終結而無應為之行為，本即無聲請迴避之實益，自不應
    准許其聲請。
  ㈡至聲請人指摘臺北地院110年度聲字第726號法官誤將其於110
    年4月14日所提出之「調閱及保全法庭所有錄音檔司法行政
    申請狀」誤為聲請狀，且未將其另提出之刑事聲請狀2件予
    以分案，而認有聲請該案法官迴避之必要。然經核聲請人業
    於上開「調閱及保全法庭所有錄音檔司法行政申請狀」載明
    「調閱案號案件所有開庭錄音檔」，足認聲請人確有聲請「
    交付法庭錄音光碟」之真意，則該案法官就此部分分案審理
    ，自難認有何偏頗之虞。另因聲請人於該案法官於110年4月
    19日以裁定終結臺北地院110年度聲字第726號後，即於110
    年4月22日就該裁定提出抗告且提出刑事聲請狀2份，稽諸上
    開聲請狀之內容亦旨在敘明其確有聲請交付法庭光碟之事由
    ，則該案法官就上開刑事聲請狀2份連同刑事抗告狀併送抗
    告法院審酌，當亦難認有何偏頗之處。綜上所述，本件聲請
    人聲請法官迴避，核與刑事訴訟法第18條第2款之規定不合
    。其聲請為無理由，應予駁回等語。
二、抗告意旨詳如後附法官迴避抗告狀（含0526證據一、二）、
    重大抗告理由補充（二）狀（含0603附件一、二）所載。
三、按刑事訴訟法第19條第2項：「前條第二款情形（即足認法
    官執行職務有偏頗之虞），如當事人已就該案件有所聲明或
    陳述後，不得聲請推事迴避。但聲請迴避之原因發生在後或
    知悉在後者，不在此限。」之規定，係指案件業已繫屬，尚
    未為裁判之宣告前，有聲請迴避之原因發生在後或知悉在後
    之情形而言，若案件已為裁判之宣告，則該案件已無應為之
    行為，即無聲請法官迴避之實益（最高法院81年度台抗字第
    250號、101年度台抗字第547號裁定要旨參照）。是刑事訴
    訟法設計法官迴避制度之目的，乃係為保持裁判之公正或訴
    訟制度之完整，故聲請法官迴避，解釋上其提出之時期，至
    遲當應於訴訟程序終結前為之，否則即失卻迴避制度設立之
    意義。換言之，聲請法官迴避，應以其案件仍繫屬於法院，
    尚由該法官審理為要件，倘該事件已終結，聲請法官迴避，
    即無實益。
四、經查：
  ㈠抗告人即聲請人（下稱「聲請人」）黃仁傑前因聲請交付法
    庭錄音光碟案件，經臺北地院於110年4月19日以110年度聲
    字第726號裁定駁回聲請，嗣聲請人提起抗告，經本院於110
    年5月12日以110年度抗字第721號撤銷原裁定，發回臺北地
    院，而聲請人另於110年5月5日具狀聲請110年度聲字第726
    號案件承辦法官迴避，有法官迴避聲請狀及其上臺北地院收
    狀戳內印文日期（見聲字第904號卷第5頁）、本院依職權查
    詢列印之110年度聲字第726號裁定、110年度抗字第721號裁
    定（即0526證據一，見本院卷第29至33頁）在卷可憑。聲請
    人據以聲請法官迴避之110年度聲字第726號案件既於110年4
    月19日宣判，該案件審理程序即因而終結，繫屬關係亦告脫
    離而不存在，原審於110年5月17日以聲請法官迴避已無實益
    為由裁定駁回，核無違誤，是抗告意旨主張本院110年度抗
    字第721號裁定撤銷臺北地院愛股所為110年度聲字第726號
    裁定，愛股必須要重新決定，該法官職權仍涵蓋閱覽錄音的
    重裁事件，因此仍有必要本於「同一原因事實」予以迴避，
    高院承審此迴避案件的法官，基於裁判一致性，免於裁判矛
    盾，也有撤銷原審駁回聲請法官迴避裁定之法律上當然理由
    （另參本院卷第17、19頁）云云，容有誤會，並非可採。
  ㈡又抗告意旨請求本院協助106年度易字第1017號案全卷成為電
    子檔（另參本院卷第23至25頁），並提出請司法院刑事廳協
    助及申訴狀（即0526證據二，見本院卷第35至37頁），然抗
    告意旨所指之案件，其全卷卷宗電子化事項，難認與本件聲
    請法官迴避案件直接相關，並非本院審查原審駁回裁定有無
    違法或不當之範疇，且觀諸上開0526證據二所載內容，係表
    明要閱覽法庭錄音，並請司法院刑事廳協助及申訴（另參本
    院卷第35、37頁），惟未附申訴處理進度甚或結論，本院尚
    難據以評斷110年度聲字第726號案件承辦法官執行職務有無
    偏頗之虞，即本件聲請法官迴避有無理由，是此節抗告意旨
    ，亦非可採。
  ㈢另觀諸重大抗告理由補充（二）狀暨所附臺北地院函文（即0
    603附件一，見本院卷第71頁）及抗告理由補充狀（即0603
    附件二，見本院卷第73至93頁）所載內容，係指摘110年度
    聲字第726號案件承辦法官將聲請狀2件隱匿未分案，而原裁
    定竟認沒有違法，且與110年度抗字第721號裁定有矛盾，並
    表明向臺北地院院長申訴110年度聲字第726號案件承辦法官
    裁定之違法（另參本院卷第75、77、79、81至93頁），然原
    審已敘明110年度聲字第726號案件承辦法官就聲請人所提旨
    在敘明其確有聲請交付法庭光碟事由之刑事聲請狀2份連同
    刑事抗告狀併送抗告法院審酌，難認有何偏頗之處（見原裁
    定理由欄三、㈡），且110年度抗字第721號裁定撤銷110年度
    聲字第726號裁定之理由係依抗告狀記載內容，似已就「主
    張或維護其法律上利益」之聲請要件有所釋明，該案承辦法
    官未及審酌於此而駁回聲請，稍嫌速斷（見110年度抗字第7
    21號裁定理由欄四），並非該案承辦法官隱匿案件，且聲請
    人並未附上開申訴處理進度甚或結論，本院無從據以評斷11
    0年度聲字第726號案件承辦法官執行職務有無偏頗之虞，即
    本件聲請法官迴避有無理由，是此節抗告意旨，仍非可採。
     
  ㈣末觀諸重大抗告理由補充（二）狀五、以及所補充已送司法
    院人事處函件所載內容，係表明106年度易字第1017號案件
    上級審有新修法之刑訴第348條違誤並陳情受王皇玉教授侵
    害、詆毀而遭未審先判（另參本院卷第61至69頁），均難認
    與本件聲請法官迴避案件直接相關，並非本院審查原審駁回
    裁定有無違法或不當之範疇，是此節抗告意旨，實非可採。
五、綜上，聲請人所提抗告，為無理由，應予駁回。
據上論斷，應依刑事訴訟法第412條，裁定如主文。　　
中　　華　　民　　國　　110 　年　　6 　　月　　9 　　日
　　　　　　      刑事第七庭  審判長法　官  孫惠琳
　　　　　　　　　　　　　　　　　  法　官  王惟琪
　　　　　　　　　　　　　　　　　  法　官  連雅婷
以上正本證明與原本無異。
不得再抗告。
                                    書記官  潘文賢
中　　華　　民　　國　　110 　年　　6 　　月　　9 　　日